臺灣臺東地方法院刑事判決　　　　　　　　　　 　　 九十二年度易字第二二五號
　　公　訴　人　臺灣台東地方法院檢察署檢察官
　　被　　　告　丁○○
右列被告因侵占案件，經檢察官提起公訴（九十二年度偵字第二一０二號），本院判
決如左：
    主  文
丁○○意圖為自己不法之所有，而侵占自己持有他人之物，處有期徒刑肆月，如易科
罰金，以參佰元折算壹日。
    事  實
丁○○原係乙○○與丙○○所經營位於臺東市○○街六十二號一樓之「傑克網路咖啡
店」之員工，因該店於民國九十二年八月九日遭斷電而停止營業，而丁○○仍居住同
營業處所之樓上，乙○○乃透過住在同處三樓之林芳仰轉告，丁○○同意為其看管，
因而受託持有置於店內之電腦主機、螢幕等相關設備。詎丁○○竟萌為自己不法所有
意圖，趁乙○○、丙○○均無返回該店之機會，於同年月十八日二十一時許，藉口該
店遭斷電為防電腦等設備被竊，邀不知情之友人方俊淵，共同將店內乙○○與丙○○
所有之電腦主機二部及ＥＵＰＡ廠牌之十七吋液晶螢幕四台搬至方俊淵位於臺東市○○路三三九號二樓之房間內，而將上開電腦主機及螢幕侵占入己。嗣於同年月二十日
晚間，乙○○及丙○○返回該店時，發覺店內之電腦主機及螢幕減少，詢問丁○○，
丁○○否認係其搬走，乙○○及丙○○始報警處理，而查獲上情。案經台東縣警察局
台東分局報請臺灣臺東地方法院檢察署檢察官偵查起訴。
    理  由
一、訊據被告丁○○固不否認未告知「傑克網路咖啡店」老闆乙○○及丙○○，即擅
    自將其受託保管之電腦主機二部與液晶螢幕四台搬至方俊淵住處，嗣於乙○○、
    丙○○返回店內詢問電腦減少之事時，否認係其搬走等情，惟矢口否認有侵占犯
    行，辯稱：該店停止營業後，乙○○及丙○○有請林芳仰叫伊幫忙看電腦，停止
    營業的第二天，伊就發現店裡有一些電腦螢幕及線材被偷，所以伊才把比較好的
    電腦主機及液晶螢幕搬到隔壁花店二樓方俊淵家寄放，且有將寄放電腦的事告訴
    花店的潘姓男子，並沒有將電腦據為己有的意思。搬電腦之前，因為找不到乙○○及丙○○二人，所以未事先告知云云。惟查：
(一)、右揭事實，業據證人乙○○及丙○○指證甚詳；被告坦認其受乙○○之託看管「
  傑克網路咖啡店」內之電腦相關設備，未事先告知即擅自將電腦主機二部與液晶
    螢幕四台搬移原處，嗣同年八月二十日晚間，所有人乙○○及丙○○返回店內詢
    問電腦減少之事時，被告在場竟否認係其本人搬走，若認被告因事前無法聯繫所
    有人基於善意而暫時移置受託物品，如今委託人既已出面，並就委託物品去處提
    出質疑，衡情其善意之舉必然立即告知以表功，其不此之為，仍故為隱瞞，謂無
    不法所有意圖孰人能信？
(二)、偵查中被告承稱：係因林芳仰轉告乙○○請伊幫忙看顧店內電腦等相關設備，且
    乙○○說過電腦若不見，要伊賠償等語（偵查核退卷第十八、十九頁筆錄參照）
    。則其果真為防止電腦主機、螢幕遭竊，以免除乙○○等要求負損害賠償責任，
    而採避險之舉將電腦主機、螢幕搬移至安全地點存放，理當於乙○○及丙○○返
    回店內後，立即主動告知處理情形，以求卸免賠償責任，方符常情；又被告乙○○及丙○○詢問未果，已懷疑上開電腦主機及螢幕係遭竊，欲報警處理時，竟仍
    拒不供出上開物品之去處，且堅稱不知情，反置己於被訴追與賠償之窘境，核其
    行徑，實明顯悖離經驗法則。是被告所辯伊搬移電腦主機及螢幕係出於代為保管
    及防止失竊云云，尚難採信。
(三)、又被告未告知乙○○即將電腦主機及螢幕搬離該店，雖辯稱：「找不到乙○○及
    丙○○二人」、「因乙○○的手機我請林芳仰連絡都沒有通，我之前有打，但打
    不通」云云。惟證人乙○○於偵查中具結證稱：我的手機是000000000
    0號，斷電後我的手機都有在使用，……，在被斷電之後到發現電腦減少期間，
    都有與林芳仰連絡，他每天都告訴我機器很好等語（見偵卷第七頁）；證人林芳
    仰亦結證稱：「我的手機是0000000000號，（問：八月十六日至八月
    十九日有無跟乙○○連絡？）好像都有」（見偵卷第三十九頁）等語明確，並有
    和信電訊股份有限公司0000000000號、泛亞電信股份有限公司000
    0000000號行動電話九十二年八月十五日至二十日之通聯記錄各一份在卷
    足參。故乙○○所持有手機並無被告所辯稱「未使用（即沒有通）」之情形，且
    同年八月十六日至八月十九日，乙○○均有與林芳仰通話，更無所謂「無法連絡
    乙○○」之情，益證被告此部分所辯，純屬不實卸責之詞。
(四)、被告堅稱曾將系爭電腦主機、螢幕搬移至方俊淵家中放置之情告知證人方俊淵及
    林芳仰，並據該二證人陳述附和在卷。然證人方俊淵與所有權人乙○○及丙○○
    並無淵源，即無從由其代為轉告，乙○○及丙○○亦無從得知該電腦遷移後之處
    所，且當初被告對方俊淵所為稱詞，若其主觀上有不法所有意圖，亦不必然會對
    方俊淵據實以告；另證人林芳仰，竟於得知被告搬移電腦後，未於與乙○○通話
    時轉告，且於乙○○及丙○○返回詢問電腦去向時，亦附和被告說詞稱不知情。
    故被告所謂之「有將搬移電腦放置處所告知他人」以示並無侵占犯意乙節，亦因
    所告知之對象與乙○○及丙○○無關連性，及未採取置乙○○及丙○○於直接可
    得知電腦等物搬移訊息情況之措施（如於店門外張貼告示），被告之告知二證人
    之情，亦不足憑採為被告有利之證據。
(五)、再質之被告，何以老闆報案前有問你電腦去處，卻不言明？被告先後於警詢、偵
    查及本院審理時分別答以：「因為寄放電腦的友人已不在花店，也沒有電話連絡
    」、「因為乙○○及丙○○一回到店裡就罵說電腦一定是我們拿走，我聽了不高
    興，就打電話給一位曾先生，等他明天到店裡時我才要一起告知，因為乙○○及
    丙○○還欠我六個月薪水，曾先生說要幫我要」（見偵查核退卷第十九、二十頁
    ）、「當時我在睡覺，老闆把我吵醒，而且開口罵我，我心情不好所以不講」等
    語，其辯解前後不一，顯係臨訟捏詞，益足佐證被告搬移電腦主機及螢幕並非代
    為保管，而係基於侵占之意思甚明。
(六)、綜上所述，被告辯解搬移電腦主機及螢幕，係為保管避免失竊，無不法所有意圖
    云云，均為卸責之詞，殊無可採。此外，復有贓物認領保管單、搜索扣押筆錄及
    扣押物品目錄表各一張附卷足憑。本件事證明確，被告侵占犯行洵堪認定。
二、核被告所為係犯刑法第三百三十五條第一項之侵占罪。公訴人係認被告涉犯同法
    第三百三十六條第二項業務侵占罪云云，惟被告雖曾為「傑克網路咖啡店」之員
    工，但該店業於被告萌生不法所有意圖前即停止營業，被告與乙○○及丙○○二
    人已無業務上僱傭關係，純僅基於私誼而答應看顧店內設備，故被告並非基於業
    務關係而持有本案之電腦主機及螢幕等物，公訴意旨顯有誤會，惟起訴事實相同
    ，爰依法變更起訴法條，併此敘明。本院審酌被告之犯罪動機、目的、手段、所
    生損害等及一切情狀，並審酌公訴人對被告求處有期徒刑一年二月，與被告上開
    犯罪情狀相較，實屬過苛，爰量處如主文所示之刑，並諭知易科罰金折算標準，
    以示警懲。
據上論斷，應依刑事訴訟法第二百九十九條第一項前段、第三百條，刑法第三百三十
五條第一項、第四十一條第一項，罰金罰鍰提高標準條例第一條、第二條，判決如主
文。
本案經檢察官甲○○到庭執行職務。
中    華    民    國      九十三      年      四      月      二十九    日
                                  臺灣臺東地方法院刑事第一庭
                                      審判長法  官  洪兆隆
                                            法  官  魏于傑
                                            法  官  黃怡玲
右正本證明與原本無異。
如不服本判決，應於判決送達後十日內向本院提出上訴狀。（須附繕本）
「切勿逕送上級法院」
                                            書記官  王敏玉
中    華    民    國      九十三      年      四      月      三十      日
附記
中華民國刑法第三百三十五條第一項
意圖為自己或第三人不法之所有，而侵占自己持有他人之物者，處五年以下有期徒刑
、拘役或科或併科一千元以下罰金。
